台灣高等法院民事判決　九十一年度上字第二四號
　　　上　訴　人　　甲○○
　　　被 上 訴人　　丙○○.
　　　被 上 訴人　　乙○○
右當事人間履行契約事件，上訴人對於中華民國九十年十一月七日臺灣臺北地方法院
八十四年度訴字第二一四二號第一審判決提起上訴，並在本院為訴之追加，本院判決
如左：
　　　主　　　文
上訴及追加之訴均駁回。
第二審及追加訴訟費用均由上訴人負擔。
　　　事　　　實
甲、上訴人方面：
壹、聲明：
    先位聲明
一、原判決廢棄。
二、被上訴人應連帶給付樹盛營造股份有限公司新台幣（下同）五百三十七萬三千八
    百三十一元，及自九十年五月二十二日準備書狀繕本送達翌日起，至清償日止按
    年息百分之五計算之利息。
三、請准供擔保宣告假執行。
    預備聲明
一、原判決廢棄。
二、被上訴人應連帶給付上訴人五百三十七萬三千八百三十一元，其中三百五十七萬
    三千八百三十一元，自起訴狀繕本送達翌日起，餘一百八十萬元自九十年五月二
    十二日準備書狀繕本送達翌日起，均至清償日止，按年息百分之五計算之利息。
三、請准供擔保宣告假執行。
貳、陳述：除與原判決記載相同者外，補稱略以：
一、上訴人與被上訴人乙○○訂立契約，依契約第一條、第三條、第五條第一項、第
    二項及第七條條文約定之意旨，上訴人係以二千四百萬元為代價，受讓被上訴人
    乙○○所經營之樹盛公司，由上訴人繼續經營樹盛公司。由於樹盛公司為法人，
    有獨立人格，對與其交易之債權人、債務人有未盡了結之權利義務存在，故上訴
    人與被上訴人約定八十二年三月三十一日為基準日，樹盛公司對與其交易之債權
    人、債務人之權利義務在基準日以前存在者，歸被上訴人乙○○享有及負擔，基
    準日以後存在者，歸上訴人享有及負擔。又為明確被上訴人應盡之義務內容起見
    ，特於契約第五條為具體約定，另為促使被上訴人能確實履行樹盛公司對其往來
    機關及客戶所負義務責任起見，特於第七條約定，必須被上訴人出面解決，否則
    應對樹盛公司所受損害負賠償責任。可知，上訴人與被上訴人之契約內容，涉及
    被上訴人就樹盛公司所負義務責任未代為履行時，被上訴人就樹盛公司所遭受之
    損害必須對樹盛公司負賠償責任。顯見上訴人與被上訴人所訂立之契約，其一部
    分內容具有利益第三人契約之內容，樹盛公司即係利益第三人契約之第三人。
二、上訴人已於原審提出證據證明樹盛公司於八十二年三月三十一日以前必須繳納各
    項應付款、罰款、債務共計八百三十七萬三千八百三十一元。上述應付款依契約
    書第三條、第五條第一項、第七條第二項約定，應由被上訴人乙○○出面為樹盛
    公司處理，惟被上訴人乙○○經上訴人催告仍不出面處理，樹盛公司為繼續經營
    ，不得不先繳納前揭各項應付款、罰款、債務，從而造成樹盛公司之損害。換言
    之，被上訴人乙○○未盡其對利益第三人之給付義務使利益第三人樹盛公司遭受
    損失，上訴人得依民法第二百六十九條規定，請求被上訴人乙○○給付樹盛公司
    前述款項。被上訴人丙○○就被上訴人乙○○所負債務負連帶保證人責任，自應
    與被上訴人乙○○就上述款項連帶給付樹盛公司為賠償。
三、退一步言，縱認上訴人之先位請求無理由，則上訴人就預備請求所主張之事實理
    由如次：
    (一)上訴人與被上訴人乙○○為契約當事人，被上訴人丙○○為連帶保證人，依契
      約書第三條、第五條第一項、第七條第二項之約定，在八十二年三月三十一日
      之前，樹盛公司必須繳納各項應付款、罰款、債務計八百三十七萬三千八百三
      十一元，應由被上訴人乙○○負責清償。惟被上訴人乙○○經上訴人催告仍不
      出面處理，上訴人除以保留款三百萬元抵付外，另向樹盛公司股東紀榮村洽借
      款項墊付各項費用合計五百三十七萬三千八百三十一元（查紀榮村為上訴人墊
      付上開款項之資金來源為紀榮村與其他股東共同集資分擔，為使關係單純化，
      推由紀榮村以其名義與上訴人交涉接洽，故上訴人於還款時當然以其為還款對
      象）。
    (二)上訴人向紀榮村洽借現金墊付前述債務後，即對被上訴人起訴請求其履行契約
      ，奈因歷審判決均認上訴人尚未現實給付前述款項未受損害而判決上訴人敗訴
      。上訴人頃近迫不得已籌湊資金，向紀榮村清償其墊借之五百三十七萬三千八
      百三十一元，上訴人迄今仍無法收回此筆貸款而造成損害。故上訴人已因被上
      訴人不履行契約而受有損害，自得依契約第三條、第五條、第七條約定請求被
      上訴人連帶賠償其所受損害。
    (三)又自另一法律關係言之，被上訴人乙○○本應就樹盛公司所負之上述八百三十
      七萬三千八百三十一元債務負清償責任，而上訴人為被上訴人乙○○清償債務
      之目的，將八百三十七萬三千八百三十一元交付樹盛公司俾供清償債務，並已
      清償完畢，則被上訴人無法律上之原因而受利益，應將其利益返還上訴人。上
      訴人亦得依民法第一百七十九條所規定不當得利之法律關係，訴請被上訴人連
      帶返還其所受八百三十七萬三千八百三十一元之不當得利（最高法院二十八年
      上字第一八七二號判例參照）。
四、兩造於八十二年七月十二日同意上訴人自讓與契約之價金二千四百萬元中扣除三
    百萬元為保留，被上訴人乙○○實際僅受領二千一百萬元。上訴人主張被上訴人
    應給付之八百三十七萬三千八百三十一元抵銷上開保留款三百萬元後，上訴人尚
    可訴請被上訴人連帶給付上訴人五百三十七萬三千八百三十一元。
五、就被上訴人抗辯所為之陳述：
    (一)被上訴人不同意上訴人於原審所為訴之變更及追加，並認上訴人於另案八十四
      年度重訴字第九四三號履行契約事件，已遭敗訴判決確定，該部分之請求無理
      由。惟：
      1.上訴人於另案八十四年度重訴字第九四三號事件，係以被上訴人不履行契約
        之損害賠償請求權為訴訟標的，但於本件訴訟，上訴人所變更追加之訴訟標
        的，為對被上訴人之不當得利返還請求權，兩訴之訴訟標的不同，不生同一
        訴訟標的之既判力問題。何況三審判決確定之訴訟，其基礎事實相同，依民
        事訴訟法第四百四十六條第一項但書、第二百五十五條第一項第二款規定，
        上訴人為訴之變更或追加，應為法之所許。
      2.上訴人於受讓樹盛公司之經營後，尚暉公司於八十四年八月三日訴請樹盛公
        司給付一千七百十九萬九千五百十八元，嗣達成訴訟和解，樹盛公司同意給
        付尚暉公司四百八十萬元，已由上訴人出資以樹盛公司名義全數給付完畢。
        該損害賠償事件之原因事實均係發生在雙方約定權利義務基準日之前，依契
        約第三條、第五條第一項、第七條第二項之約定，應由被上訴人乙○○負賠
        償責任。此項賠償四百八十萬元被上訴人乙○○未能自費解決，而樹盛公司
        簽發支票代其清償，從而被上訴人乙○○受有債務消滅之利益，且非有受此
        利益之法律上原因，樹盛公司對被上訴人乙○○有不當得利返還請求權；又
        此四百八十萬元係由上訴人出資，以樹盛公司名義為被上訴人乙○○清償，
        則樹盛公司或上訴人有不當得利返還請求權，兩者必有其一。本件上訴人已
        合法變更追加對被上訴人之不當得利返還請求權，依最高法院二十八年上字
        第一八七二號判例意旨，樹盛公司或上訴人應有不當得利四百八十萬元之返
        還請求權。
    (二)就上訴人所提原證二明細表所列項目金額：
      1.查明細表編號1.之預估暫繳稅額一萬八千一百三十七元、編號11.之營業稅額
        六十七萬零四百二十三元及編號12.之稅務簽證會計師費六萬元等，其所發生
        之事實均在基準日之前，不能因上訴人支付在基準日之後，即指為被上訴人
        均不負責。
      2.明細表編號18.、19.部分，被上訴人主張上訴人未依契約書第七條第二項約定
        通知其處理，而由樹盛公司逕行繳納，造成被上訴人之損失，上訴人不得向
        被上訴人請求云云。惟八十一年營利所得稅未繳納係事實，樹盛公司必須補
        繳，且因違法而受罰亦係無法避免之事實，被上訴人主張未受通知並非事實
        ，是樹盛公司為避免受停業之處分而代被上訴人乙○○繳納完畢，上訴人自
        得請求償還。
      3.明細表編號20.樹盛公司對尚暉公司之損害賠償金四百八十萬元部分，被上訴
        人主張因樹盛公司原非被上訴人乙○○所經營，且被上訴人並未於買賣契約
        作任何保證，其不負物之瑕疵擔保責任云云。惟就兩造所訂立之契約書第一
        條及第二條內容觀之，被上訴人所出賣之標的財產，包括公司牌照、全部股
        權、不動產及業績（標的說明：(一)甲級營造牌照(二)現有登記不動產(三)現聘任
        一位技師）。足證被上訴人所出賣者，係樹盛公司全部有形無形財產權及全
        部公司經營權，並非單純就被上訴人所持有之股權為買賣而已。被上訴人就
        其經營樹盛公司時所發生對尚暉公司工程問題之損害賠償四百八十萬元，不
        得推諉不負保證責任。
      4.就上訴人所主張之八百三十七萬三千八百三十一元，被上訴人除前揭抗辯外
        ，餘一百五十四萬五千一百零九元部分，則主張以預留於上訴人之價款三百
        萬元抵銷之。簡言之，被上訴人自認上開明細表中之一百五十四萬五千一百
        零九元為有理由。
    (三)被上訴人辯稱上訴人之減少價金請求權，已逾五年之時效期間云云。惟本件訴
      訟已於八十四年間起訴，不生時效消滅問題。
    (四)被上訴人辯稱，上訴人與樹盛公司係各別獨立之法律人格，樹盛公司縱使確有
      支出八百三十七萬三千八百三十一元清償前所欠債務，但上訴人並非當然受有
      損害，上訴人不得主張損害賠償云云。惟上訴人承受樹盛公司後，由於樹盛公
      司無現金可週轉，上訴人不得不代樹盛公司繳納稅捐、罰款及清償其債務，否
      則樹盛公司無法繼續經營，上訴人先後為樹盛公司代償前述債務之事實，有明
      細表及原證一全部單據為證。
    (五)又契約為債發生原因之一，被上訴人乙○○因本件契約書第三條、第五條第一
      項、第七條第二項約定，就樹盛公司在讓渡基準日前存在事由所發生之公、私
      法債務應負賠償責任，即屬其個人因契約所發生之債務。從而，被上訴人抗辯
      樹盛公司非被上訴人乙○○所經營，如其稅捐、債務、工務等糾紛並非乙○○
      所發生，而是樹盛公司本身所產生者，自不應要求乙○○負責云云，亦非有理
      。
    (六)按民事訴訟係採言詞辯論及處分主義，當事人不變更訴訟標的得補充或更正事
      實上或法律上之陳述，此觀諸民事訴訟法第二百五十六條第一款規定甚明。上
      訴人提出上證二收據，主張樹盛公司原積欠之公、私法債務係上訴人向紀榮村
      洽借現金墊付清償，上訴人頃近已籌湊資金清償向伊墊借之款項五百三十七萬
      三千八百三十一元等語之陳述，雖與先前之陳述稍有出入，惟揆諸首揭說明，
      當事人在不變更訴訟標的之前提下，原得補充或更正事實上或法律上陳述。至
      於英美法「禁反言」制度，我國民事訴訟法並未採納，從而被上訴人抗辯上訴
      人前開陳述與先前陳述內容相異，有違「禁反言」原則云云，顯非可採。
、證據：除援用原審所提證據外，補提收據、支票及臺灣中小企業銀行活期儲蓄存
    款存摺節本、台灣省合作金庫存款往來對帳單及稅額繳款書、安泰商業銀行存摺
    節本及存款當期交易明細表各一份為證，並聲請訊問證人紀榮村。
乙、被上訴人丙○○方面：
壹、聲明：
一、駁回上訴。
二、如受不利判決，願供擔保免為假執行。
貳、陳述：除與原判決記載相同者外，補稱略以：
一、上訴人主張在向被上訴人乙○○購買樹盛公司前，樹盛公司所承包「中和市公所
    」、「竹北逸園」、「浮生居」三處工程截至基準日止認列之工程收入為五百零
    二萬八千三百九十三元，並均由乙○○之前手在基準日前開出發票請款，上開收
    入扣除成本十六萬二千五百十八元後，計算出本應繳納之營利事業所得稅為一百
    二十萬六千四百五十四元云云。惟查營建業之成本本來就很高，不可能有五百零
    二萬八千三百九十三元收入之工程，祇須成本十六萬二千五百十八元，足證上訴
    人主張營利事業所得稅一百二十萬六千四百五十四元乙節，顯違常理，不足採信
    。另上訴人又主張八十二年三月三十一日以後至八十二年底，樹盛公司經營工程
    之收入扣除成本後尚屬虧損狀態，如僅以基準日後計算，樹盛公司勿庸繳稅，故
    綜合全年度之所得，樹盛公司僅須繳所得稅六十八萬八千五百六十元，因此一營
    業所得均發生於兩造所約定之基準日前，故應由被上訴人負清償之責乙節，亦屬
    無據。況上訴人前兩項主張，與其準備書狀就八十二年會計師簽證費十萬元，認
    係必要費用且依營業額比例分擔，並自承基準日前之營業額占全年度百分之六十
    ，換言之，基準日後營業額占百分之四十乙節，亦相互矛盾。
二、上訴人於九十年五月為訴之變更，係因其另案所提八十四年度重訴字第九四三號
    事件遭敗訴判決確定，因而於續行訴訟後為訴之追加及變更，足證其原提之訴顯
    無理由。被上訴人不同意上訴人所為訴之追加及變更，況且上訴人所追加及變更
    之訴，亦屬無據。
三、上訴人所提原證二明細表所列二十項，合計金額八百三十七萬三千八百三十一元
    ，經查：
    (一)明細表編號1.之預估暫繳稅額一萬八千一百三十七元，不僅在基準日以後，且
      該八十二年度之暫繳稅額與被上訴人無關。
    (二)明細表編號11.上訴人於八十三年五月三十一日所繳八十二年度營利事業所得稅
      額六十七萬零四百二十三元，係基準日以後屬上訴人應負責之八十二年度營利
      事業所得稅，與被上訴人無關。
    (三)明細表編號12.之稅務簽證會計師費六萬元，不應由乙○○負擔，因為八十二年
      三月三十一日以前之會計費用已由原公司負擔。基準日後樹盛公司委任會計師
      結算申報之簽證費用，自不應由被上訴人負擔。
    (四)更何況，依買賣契約第五條第四款約定，原承攬之工程在權利義務基準日以後
      如欲開立發票時，應補足進料憑證八十五％、報酬金（利稅）八．五％予甲方
      （即上訴人）。故八十二年度之營所稅，乃應由上訴人負擔，因其為上訴人開
      立發票取得利稅後，應繳納之稅額，上訴人自不得再行請求。
    (五)明細表編號18.19.部分：按買賣契約書第七條第二項約定之目的，乃因任何原樹
      盛公司之稅捐或債務，必須原樹盛公司之人員方知其真相，且影響乙○○之權
      益至鉅，故必須通知乙○○，以便瞭解真相，並得依法定程序申請覆核。本件
      財政部台灣省中區國稅局以處分書核定通知樹盛公司補繳八十一年度營利事業
      所得稅一百二十七萬六千零六十二元及八十一年度違章罰款四千一百元時，乙
      ○○本得依法異議（申請覆核）並依訴願程序究明應否補繳及應繳金額，惟上
      訴人接獲補繳通知後，竟未依上開約定通知乙○○依法處理即由樹盛公司逕行
      繳納，造成無法補救之損失，是樹盛公司逕行繳納此項金額，上訴人應不得向
      被上訴人請求。
    (六)明細表編號20.部分：上訴人先前於另案原法院八十四年度重訴字第九四三號事
      件主張，樹盛公司因支付訴外人尚暉公司賠償金四百八十萬元，因而請求被上
      訴人連帶負債務不履行損害賠償，惟此部分上訴人之訴業經判決駁回確定。且
      由於樹盛公司原非被上訴人等所經營，被上訴人並未於買賣契約作任何品質保
      證，上訴人主張買賣契約有向上訴人保證樹盛公司無債務、稅捐等瑕疵之品質
      保證存在云云，顯非實在。因此，上訴人備位聲明主張依民法第三百五十四條
      、第三百五十九條、第三百六十條之物之瑕疵擔保責任，追加請求被上訴人給
      付上訴人前開代樹盛公司賠償尚暉公司之四百八十萬元及變更訴訟標的請求給
      付原先請求之稅款及違章罰款三百五十七萬三千八百三十一元，合計八百三十
      七萬三千八百三十一元，扣除買賣時保留給上訴人之三百萬元後之餘款五百三
      十七萬三千八百三十一元，其主張亦屬無據。
    (七)至於其餘一百五十四萬五千一百零九元部分，因上訴人向乙○○購買樹盛公司
      股權之價款中，尚有三百萬元未支付給乙○○，留作抵扣發生在基準日前之稅
      款及費用之用。從而，依合約，上開一百五十四萬五千一百零九元自應由預留
      之三百萬元中抵扣，被上訴人並已於一審主張抵銷。
四、上訴人所提原證七、八樹盛公司八十一年度及八十二年度之營利事業所得稅申報
    文件，因八十一年度營利事業所得稅係八十二年三月以後才申報，八十二年度營
    利事業所得稅則八十三年三月以後才申報，此由上開申報文件均由樹盛公司新負
    責人宋振宇具名簽章乙節觀之即明，顯非被上訴人交付上訴人，被上訴人否認其
    內容真正。
五、上訴人以備位聲明所為訴之變更，主張依民法第三百五十九條規定請求減少價金
    及依民法第三百六十條請求債務不履行之損害賠償。所謂債務不履行之損害賠償
    請求權，就樹盛公司與尚暉公司間四百八十萬元部分，因與上訴人另案提起已經
    判決確定部分，屬於同一事實及同一訴訟標的，為既判力所及，自不得在本件重
    複起訴；至於請求減少價金部分，縱令屬實，但依民法第三百六十五條規定，於
    買受人依第三百五十六條規定為通知後六個月間不行使或自物交付時起，經過五
    年而消滅。本件買賣標的物於八十二年三月八日交付後，上訴人遲至九十年五月
    二十二日始主張減少價金，已逾五年之時效期間，亦不得請求減少價金。
六、樹盛公司並非本件契約當事人，上訴人雖主張依契約第七條第二項約定，可認本
    件契約係屬第三人利益契約，然被上訴人否認之。按所謂第三人利益契約，係指
    以契約訂定向第三人為給付者，要約人得請求債務人向第三人為給付，其第三人
    對於債務人，亦有直接請求給付之權。而觀諸上開契約第七條約定之文義，並無
    使被上訴人乙○○向第三人樹盛公司為給付之意，樹盛公司亦無依約可直接請求
    被上訴人張治于給付之權利。且依本件契約訂定之本旨而言，係為規範被上訴人
    乙○○與上訴人因轉讓樹盛公司股權所生之權利義務關係，當無使被上訴人乙○
    ○向樹盛公司為給付之意思，亦無使樹盛公司因而取得對被上訴人乙○○請求給
    付之權利。是本件契約並非利益第三人契約，上訴人主張依契約第三條、第五條
    第一項、第七條第二項及民法第二百六十九條第一項，請求被上訴人連帶給付樹
    盛公司如先位訴之聲明，自無理由。
七、依契約約定，被上訴人乙○○應就樹盛公司於八十二年三月三十一日以前所生之
    債務，自費解決，若未自費解決，被上訴人乙○○固應對上訴人負債務不履行之
    損害賠償責任，惟損害賠償之債，須有損害，始有賠償責任可言。本件上訴人主
    張其受讓樹盛公司股權後，發現樹盛公司有八十二年三月三十一日以前多項稅款
    、罰款及工程糾紛之賠償金未繳納，經催告被上訴人均不處理，為使樹盛公司得
    繼續經營，樹盛公司必須繳納各項應付款、罰款、債務共八百三十七萬三千八百
    三十一元，惟據上訴人於原審所提證物，僅足證明樹盛公司有該費用支出，並無
    從證明上開債務係由上訴人出資而以樹盛公司名義清償。又公司與該公司之股東
    或實際經營之自然人，各有獨立之人格，公司之債務應由公司負擔，樹盛公司縱
    使確有支出八百三十七萬三千八百三十一元清償之前所欠債務，上訴人並非當然
    受有損害，從而上訴人主張其受有八百三十七萬三千八百三十一元損害，請求被
    上訴人連帶賠償，即屬無據。
八、上訴人另主張本件契約之買賣標的為「樹盛公司之牌照、全部股權、不動產及業
    績（不含訂約前所發生之債務、稅務、工務對外保證等問題）」，是依上開契約
    第三條、第五條、第七條約定，如樹盛公司有基準日前之債務、稅務、工務、保
    證等問題發生，而影響雙方於訂約時所約定樹盛公司之價值狀態時，應由被上訴
    人乙○○出面處理，否則自會減損買賣標的物即樹盛公司之價值，出賣人即應負
    物之瑕疵擔保責任，上訴人自得向被上訴人行使減少價金及損害賠償請求權云云
    。然查，民法第三百五十四條以降關於「物」之瑕疵擔保之規定，係以物之買賣
    為規範內容，所謂物依民法總則第三章之規定，則包括動產及不動產。法律明定
    物之瑕疵擔保責任之主體為物之出賣人，權利之出賣人則不包括在內。依本件契
    約第一條約定，本件被上訴人乙○○將其已購買之「樹盛公司營造牌照、全部股
    權、不動產及業績等」轉讓予上訴人承受，本件契約係公司股權之轉讓而非物之
    買賣甚明，且縱因股權移轉同時包含不動產之移轉，本件上訴人係主張被上訴人
    乙○○未依約繳納基準日前之稅款、罰款及工程糾紛之賠償金，亦與不動產無涉
    。是故，上訴人主張本件被上訴人應負物之瑕疵擔保責任，而得請求減少價金或
    損害賠償，顯有未合。
九、綜上所述，上訴人本於契約第三條、第五條第一項、第七條第二項、民法第二百
    六十九條第一項，請求被上訴人連帶給付樹盛公司如先位訴之聲明，另本於契約
    第一條、第三條、第五條第一項、第七條第二項、民法第三百四十五條、第三百
    五十九條、第三百六十條，請求被上訴人連帶給付上訴人如備位訴之聲明，均屬
    無據。
十、上訴人在另案原法院八十四年度重訴字第九四三號事件陳稱：「樹盛公司與尚暉
    建設公司間就給付四百八十萬元達成和解，且樹盛公司亦已全數給付完畢」，在
    本件原審亦主張：「樹盛公司必須繳納：：共八百三十七萬三千八百三十一元」
    ；「該部分（指稅款等）樹盛公司共計繳付三百五十七萬三千八百三十一元」；
    「樹盛公司支付和解金四百八十萬元予尚暉公司」。足證，無論是稅款、罰款或
    尚暉公司之和解款，均是樹盛公司所支付，並非上訴人所支付，更非上訴人於二
    審翻異前詞所指係第三人紀榮村代為墊付樹盛公司。茲上訴人所提訴外人紀榮村
    於九十一年四月十八日所立之收據，指紀榮村自八十二年至八十六年之五年間分
    別在前後十八個日子代上訴人墊付二十筆款項予樹盛公司云云，不僅違反常情，
    且與上訴人之前開訴訟中之陳述相矛盾，有違禁反言之原則。顯係上訴人上訴二
    審臨訟勾串偽造之證據，自不足採。
、次查，上訴人所提上證三之世華銀行三重分行簽發本行付款之支票及紀榮村之銀
    行存摺，祇能證明紀榮村銀行帳戶有於九十一年四月十八日存入該世華銀行之支
    票兌現而已，並無法證明該世華銀行三重分行簽發之支票存入紀榮村帳戶之真正
    原因為何。
十二、退萬步言，縱令樹盛公司確有支付上訴人所主張之稅款、罰款及尚暉公司和解款
    項，或上訴人亦曾支付樹盛公司或由紀榮村支付樹盛公司五百三十七萬三千八百
    三十一元。但上訴人並未說明為何樹盛公司之上開付款須由上訴人負責，自難謂
    樹盛公司之上開支出，上訴人有負擔義務並得執為對被上訴人主張損害賠償。
十三、樹盛公司並非被上訴人乙○○所經營，乙○○祇是居中買賣樹盛公司之營造牌照
    而已，故依本件買賣契約第七條之罰則第二項約定，如其稅捐、債務、工務等糾
    紛，並非乙○○所發生，而是樹盛公司本身所產生者，自不應要求乙○○負責。
十四、本件上訴人至上訴二審，忽提出上證二收據，主張樹盛公司原積欠之前述公、私
    法債務，係上訴人向紀榮村洽借現金墊付清償，並提出上證三支票及銀行存摺節
    本辯稱：上訴人清償前開墊款債務交付予紀榮村金額五百三十七萬三千八百三十
    一元之支票已由其提示兌付云云，並勾結紀榮村到庭附和其詞。惟查，上訴人所
    謂九十一年四月十八日償還紀榮村五百三十七萬三千八百三十一元，及目前只找
    到八十二年十月二十三日紀榮村以台灣省合作金庫支票繳付樹盛公司八十年度營
    利事業所得稅四十四萬七千六百九十二元，及八十六年二月二十八日紀榮村由安
    泰銀行提領二百五十萬元轉入樹盛公司安泰銀行甲存帳戶，以供兌付樹盛公司所
    簽發支付尚暉公司和解賠償金二百二十萬元各節，仍不足以證明樹盛公司當初支
    付各該費用與上訴人於九十一年四月十八日交付五百三十七萬三千八百三十一元
    支票予紀榮村，有何必然關係，更不足以證明當初確係上訴人向紀榮村借款支付
    樹盛公司之費用。更何況上訴人九十一年六月二十四日所提陳報狀，又改變上訴
    之初翻異前詞所主張：「錢是紀榮村借給甲○○墊付樹盛公司之費用」之說詞，
    又改稱：「又查據上訴人所悉，紀榮村為上訴人墊付五百三十七萬三千八百三十
    一元，其資金來源為紀榮村與其他股東共同集資分擔，為使關係單純化，推由紀
    榮村一人以其名義與上訴人交涉接洽，故上訴人於還款時當然以其為還款對象」
    云云，說詞前後不一，顯示其情偽詞亂。紀榮村之證詞，顯亦無足採。
、證據：除援用原審所提證據外，補提民事判決三份為證。
丙、被上訴人乙○○方面：未於言詞辯論期日到場，亦未提出任何書面作何聲明或陳
    述。
      理      由
一、上訴人就預備聲明部分，於本院追加依不當得利之法律關係為請求，被上訴人丙
    ○○固表示不同意，惟查上訴人之原訴與追加之訴其請求之基礎事實同一，依民
    事訴訟法第四百四十六條第一項但書之規定，應予准許。另被上訴人乙○○經合
    法通知，未於言詞辯論期日到場，核無民事訴訟法第三百八十六條各款所列情形
    ，爰依上訴人之聲請，由其一造辯論而為判決。
二、上訴人起訴主張：被上訴人乙○○於民國八十二年三月八日以被上訴人丙○○為
    連帶保證人，與伊簽訂契約書將樹盛公司之股權轉讓予伊，依契約書第三條、第
    五條、第七條之約定，凡於雙方所約定基準日即八十二年三月三十一日以前樹盛
    公司所發生之一切債務，應由被上訴人負連帶清償責任。詎伊於受讓樹盛公司股
    權後，發現樹盛公司有八十二年三月三十一日以前之多項稅款、罰款及工程糾紛
    之賠償金未繳納，經催告被上訴人處理，均未獲置理，為使樹盛公司得繼續經營
    ，樹盛公司必須繳納八十二年三月三十一日以前各項應付款、罰款、債務共新台
　　幣(下同)八百三十七萬三千八百三十一元（詳如原判決附表所示），經以伊保留
　　未付予被上訴人乙○○之買賣價金三百萬元抵銷後，尚餘五百三十七萬三千八百
　　三十一元。先位聲明：爰依契約書第三條、第五條第一項、第七條第二項之約定
　　及民法第二百六十九條第一項利益第三人契約之規定，求為命被上訴人如數連帶
　　給付樹盛公司並加計法定遲延利息。備位聲明：依契約書第一條、第三條、第五
　　條第一項及第七條之約定請求履行契約、民法第三百四十五條、第三百五十九條
　　、第三百六十條物之瑕疵擔保及追加第一百七十九條不當得利之規定，求為命被
　　上訴人如數連帶給付並加計法定遲延利息等語。
    被上訴人丙○○則以：本件契約書之連帶保證人為開泰公司，被上訴人丙○○並
    非系爭契約之連帶保證人。樹盛公司並非得請求損害賠償之利益第三人契約。依
    契約書第七條第二項約定之文義，應指稅捐、債務、工務等糾紛或其他法律關係
    因被上訴人乙○○所發生者而言，本件上訴人主張之稅捐等債務係樹盛公司所發
    生，上訴人不得請求被上訴人乙○○賠償。上訴人未依約通知被上訴人乙○○處
    理即逕行繳納，致被上訴人乙○○未能適時通知前手出面處理或依法異議、訴願
    。上訴人主張依民法第三百五十九條規定請求減少價金，已逾民法第三百六十五
    條五年之時效期間。又原判決附表（下稱附表）編號１、編號之金額均於基準
    日之後，與被上訴人無關。另附表編號之八十二年度稅務簽證費用六萬元，係
    上訴人就八十二年度之報稅委請會計師簽證之支出，不得要求被上訴人負責。樹
    盛公司原非被上訴人乙○○所經營，被上訴人並未於買賣契約作任何品質保證，
    上訴人主張買賣契約有向上訴人保證樹盛公司未有債務、稅捐等瑕疵之品質保證
    存在，顯非實在。上訴人向被上訴人乙○○購買之價款尚有三百萬元未支付，留
    作抵扣發生在基準日前之稅款及費用之用，上訴人請求金額應自三百萬元中抵扣
    ，且被上訴人已於八十四年七月五日之答辯狀中主張抵銷等語置辯。
    被上訴人乙○○則以：被上訴人丙○○以伊之名義申請設立開泰公司，伊並未參
    與公司經營，一切由被上訴人丙○○處理，伊不記得有無代表公司簽署任何文件
    等語，資為抗辯。
三、上訴人主張：被上訴人乙○○於八十二年三月八日以被上訴人丙○○為連帶保證
    人，與伊簽訂契約書，約定被上訴人乙○○將其已購買之樹盛公司營造牌照、全
    部股權、不動產及業績等轉讓予伊或其指定之第三者承受，權利義務基準日為八
    十二年三月三十一日，在此之前，樹盛公司權利義務均歸被上訴人乙○○享有，
    之後之權利義務則歸伊享有，被上訴人乙○○負有繳清基準日以前所有加值營業
    稅、營利事業所得稅及其他應付稅捐、付清債務及完成一切工程保固事宜之義務
    等情，業據提出契約書為證（見一審卷七頁至九頁），被上訴人丙○○雖不否認
    曾在契約書上簽名用印，惟辯稱連帶保證人為開泰公司，伊係代表開泰公司簽名
    用印，非該契約之連帶保證人云云，惟按公司法第十六條規定，公司除依其他法
    律或公司章程規定得為保證者外，不得為任何保證人。公司負責人違反前項規定
    時，應自負保證責任。又依同法第八條第二項規定，公司之經理人，在執行職務
    範圍內，亦為公司負責人，查被上訴人丙○○為開泰公司之經理，依被上訴人乙
    ○○陳稱開泰公司事務均由被上訴人丙○○負責處理，被上訴人丙○○亦自認開
    泰公司成立後所有公司業務均由伊處理（見一審卷四八二頁），依前揭公司法規
    定，被上訴人丙○○顯為開泰公司之負責人。從而，本件契約書之賣方連帶保證
    人欄雖載明為「開泰建設開發股份有限公司蘇振明」，該公司既非以保證為其業
    務，被上訴人丙○○個人即應自負連帶保證人之責。被上訴人丙○○辯稱其不須
    就本件契約負連帶保證責任，要非可採。次查，被上訴人乙○○雖辯稱其對本件
    一概不知，被上訴人丙○○以其名義設立開泰公司，其並未參與公司經營，一切
    由被上訴人丙○○處理，其不記得有無代表公司簽署任何文件云云，惟查被上訴
    人乙○○於另案即原法院八十四年度重訴字第九四三號上訴人起訴請求被上訴人
    履行契約事件，並不否認本件契約書之真正，業經原法院依職權調閱該案卷查明
    屬實，被上訴人乙○○所辯即非可採，堪認上訴人此部分之主張為可取。
    依本件契約第三條約定：「權利義務基準日：民國八十二年三月三十一日，在本
    權利義務基準日之前樹盛營造股份有限公司權利義務均歸乙方（即被上訴人乙○
    ○）享有，基準日之後權利義務均歸甲方（即上訴人）享有」，於第五條乙方義
    務欄於第一項約定：「繳清基準日以前所有加值營業稅，營利事業所得稅及其他
    應付稅捐，付清債務及完成一切工程保固事宜」，於第七條第二項則約定：「本
    牌照轉讓後，如發現有因乙方（即被上訴人乙○○）所發生之稅捐、債務、工務
    等糾紛或其他足以毀損本公司之任何法律問題，應由甲方（即上訴人）檢附相關
    資料通知乙方主動出面處理，自費解決，否則願負賠償責任並放棄先訴抗辯權」
    等語，為兩造所不爭。上訴人主張：被上訴人乙○○於八十二年三月八日將樹盛
    公司之股權轉讓予伊後，伊發現樹盛公司有八十二年三月三十一日以前之多項稅
    款、罰款及工程糾紛之賠償金未繳納，經催告被上訴人均不處理，樹盛公司乃繳
    納各項應付款、罰款、債務共八百三十七萬三千八百三十一元，經以未付款三百
    萬元抵銷後爰依前開約定及民法第二百六十九條之規定，請求被上訴人連帶給付
    樹盛公司五百三十七萬三千八百三十一元等情，被上訴人則以前開情詞置辯。查
    ：本件契約之當事人為上訴人及被上訴人，樹盛公司並非契約之當事人，此為兩
    造所不爭。上訴人雖主張依契約第七條第二項約定，可認係屬第三人利益契約，
    然非但為被上訴人所否認，且按所謂第三人利益契約，係指以契約訂定向第三人
    為給付者，要約人得請求債務人向第三人為給付，其第三人對於債務人，亦有直
    接請求給付之權。意即以契約所生債權，直接歸屬於當事人以外之第三人為標的
    之契約。易言之，利益第三人契約係以約定使當事人以外之第三人取得債權為特
    點，如當事人不具此法效意思，即非利益第三人契約。依本件契約第七條約定之
    上開文義以觀，並無使被上訴人乙○○向第三人樹盛公司為給付之意，樹盛公司
    亦無依約可直接請求被上訴人乙○○給付之權利，且依契約訂定之本旨而言，係
    為規範被上訴人乙○○與上訴人因轉讓樹盛公司之股權所生權利義務關係，並無
    使被上訴人向樹盛公司為給付之意思，亦無使樹盛公司因而取得對被上訴人請求
    給付之權利。足見本件契約並非利益第三人契約之性質，情至明顯。是上訴人主
    張若樹盛公司受有損害，上訴人得請被上訴人連帶賠償樹盛公司云云，即殊有誤
    會。準此，上訴人先位聲明本於兩造間契約第三條、第五條第一項、第七條第二
    項履行契約、民法第二百六十九條第一項利益第三人契約之法律關係，請求被上
    訴人連帶給付樹盛公司五百三十七萬三千八百三十一元並加計法定遲延利息，即
    非正當，不應准許。
四、上訴人先位之訴既無理由，其備位之訴之停止條件即已成就，爰就其備位之訴有
    無理由論述之。上訴人主張：其受讓樹盛公司股權後，發現樹盛公司有八十二年
    三月三十一日以前之多項稅款、罰款及工程糾紛之賠償金未繳納，經催告被上訴
    人均不處理，為使樹盛公司得繼續經營，樹盛公司乃予繳納各項應付款、罰款、
    債務共計八百三十七萬三千八百三十一元等情，並提出財政部臺灣省中區國稅局
    八十一年度營利事業所得稅核定稅額繳款書、營利事業所得稅結算申報核定通知
    書、八十四年度財營所第00000000號處分書、八十二年度營利事業所得
    稅暫繳稅額繳款書、薪資所得扣繳稅額繳款書、臺中市稅捐稽徵處違章案件罰鍰
    繳款書、營業稅繳款書、保管金送款書、財政部台灣省北區國稅局八十年度營利
    事業所得稅核定稅額繳款書、八十二年度營利事業所得稅結算稅額繳款書、違章
    案件罰鍰繳款書、會計師公費收據、臺閩地區勞工保險局八十三年二月四日勞財
    字第一００八０八五號書函、郵政劃撥儲金存款收據、樹盛公司八十三年三月二
    十一日與泰安產物保險股份有限公司和解書、泰安產物保險股份有限公司起訴狀
    、臺北縣市稅捐稽徵處營業稅自動補報補繳稅額繳款書、尚暉公司起訴狀、台灣
    板橋地方法院民事庭通知書、台北一支郵局第六八一號存證信函、補充協議書、
    交通部電信局電信費收據、市內電話裝移機等費收據、台灣板橋地方法院八十四
    年度促字第七五八一號支付命令、樹盛公司權利義務基準日前未結案工程明細、
    八十二年一至三月管理費用表、八十二年度全部完工工程收入附表、八十二年度
    已完工程成本附表、八十二年度完工百分比法認列收入成本附表、八十一年度及
    八十二年度營利事業所得稅結算申報書、資產負債表、八十一年度工程成本及期
    末在建工程附表、中和市公所預收工程款附表、樹盛公司與中和市公所工程承攬
    合約書、浮生居預收工程款附表、統一發票、逸園興建工程工程包作收款明細為
    證（見一審卷十一頁至三十頁、九二頁至九五頁、一一八頁至一四一頁、一五五
    頁至二○九頁），其明細詳如原判決附表所示二十項。
    先論上訴人主張依民法第三百四十五條、第三百五十九條、第三百六十條物之疵
    擔保之法律關係請求部分，上訴人主張：被上訴人依本件契約應連帶給付伊之買
    賣標的為「樹盛公司之牌照、全部股權、不動產及業績（不含訂約前所發生之債
    務、稅務、工務對外保證等問題）」，是依契約書第三條、第五條、第七條約定
    ，如樹盛公司有基準日前之債務、稅務、工務、保證等問題發生，而影響雙方於
    訂約時所約定樹盛公司之價值狀態時，應由被上訴人乙○○出面處理，否則自會
    減損買賣標的物即樹盛公司之價值，出賣人即應負物之瑕疵擔保責任，伊自得向
    被上訴人行使減少價金及損害賠償請求權云云，惟查民法第三百五十四條以降關
    於「物」之瑕疵擔保之規定，係以物之買賣為規範內容，所謂物依民法總則第三
    章之規定，包括動產及不動產。法律明定物之瑕疵擔保責任之主體為物之出賣人
    ，權利之出賣人則不包括在內。依本件契約第一條約定，被上訴人乙○○將其已
    購買之「樹盛公司營造牌照、全部股權、不動產及業績等」轉讓予上訴人承受，
    已如上述，足見本件之買賣標的物係公司股權之轉讓而非物之買賣，縱因股權移
    轉同時包含不動產之移轉，惟上訴人係主張被上訴人乙○○未依約繳納基準日前
    之稅款、罰款及工程糾紛之賠償金，亦與不動產部分無涉。是上訴人主張被上訴
    人應負物之瑕疵擔保責任，而得請求減少價金或損害賠償云云，即非正當。
    上訴人主張物之瑕疵擔保部分既無理由，次論其選擇的訴之合併其他主張：依本
    件契約第一條、第三條、第五條第一項、第七條第二項履行契約、或不當得利之
    法律關係請求部分：上訴人起訴請求原判決附表編號20.部分即樹盛公司賠償第三
　　人尚暉公司四百八十萬元部分，查：上訴人於另案即原法院八十四年度重訴字第
　　九四三號請求履行契約事件，係本於契約書第三條、第五條第一項、第七條第二
　　項之約定請求被上訴人賠償上訴人四百八十萬元之損害，受敗訴確定，此有被上
　　訴人丙○○提出上開三審確定判決各一件在卷可稽（見一審卷二八二頁至二九六
　　頁），且為上訴人所不爭，經核其法律關係與本件備位聲明主張依契約書第一條
　　（僅係兩造購買樹盛公司股權等應付價金之約定）、第三條、第五條第一項、第
　　七條第二項之約定之法律關係，其當事人、訴之聲明及法律關係均相同，係重複
　　起訴，為既判力所及（民事訴訟法第二百四十九條第一項第七款後段參照），應
　　予駁回。至上訴人請求附表編號1.之預估暫繳稅額一萬八千一百三十七元部分（
　　見一審卷十一頁），查該稅款係發生在兩造契約第三條約定之八十二年三月三十
　　一日基準日以後，依兩造之約定應由上訴人自行負擔，上訴人請求被上訴人連帶
　　負擔，要非正當。另上訴人請求該附表編號11.上訴人於八十三年五月三十一日所
　　繳八十二年度營利事業所得稅額六十七萬零四百二十三元（見一審卷一三○頁）
　　，亦係發生在上開基準日以後依約應由上訴人自行負責之八十二年度營利事業所
　　得稅，且上訴人既主張八十二年三月三十一日以後至八十二年底，樹盛公司經營
　　工程之收入扣除成本後尚屬虧損狀態，：：樹盛公司勿庸繳稅云云（見一審卷三
　　一四頁），準此，樹盛公司至八十二年底既處於虧損狀態，何以當年度一月至三
　　月之收入尚須繳納上開營利事業所得稅？不無矛盾，況依買賣契約第五條第四款
　　約定，原承攬之工程在權利義務基準日以後如欲開立發票時，應補足進料憑證八
　　十五％、報酬金（利稅）八．五％予甲方（即上訴人），上訴人開立發票時既已
　　取得利稅，則八十二年度之營利事業所得稅自應由上訴人負擔，是上訴人請求被
　　上訴人連帶負擔此項稅款亦非有據。再上訴人請求該附表編號12.八十三年六月五
　　日給付稅務簽證會計師費六萬元部分（見一審卷一三一頁），亦係發生在前開基
　　準日以後之費用，依兩造契約書第三條之約定縱須繳納營利事業所得稅亦應由上
　　訴人負擔，則上訴人請求被上訴人連帶負擔此項費用亦無理由。另上訴人請求該
　　附表編號18.19.八十一年營利事業所得稅一百二十七萬六千零六十二元及八十一年
　　違章罰款四千一百元部分（見一審卷一五五頁至一五八頁）：上訴人主張：在向
　　被上訴人乙○○購買樹盛公司前，樹盛公司所承包「中和市公所」、「竹北逸園
　　」、「浮生居」三處工程截至基準日止認列之工程收入為五百零二萬八千三百九
　　十三元，並均由乙○○之前手在基準日前開出發票請款，上開收入扣除成本十六
　　萬二千五百十八元後，計算出本應繳納之營利事業所得稅為一百二十萬六千四百
　　五十四元云云（見一審卷三一四頁），惟被上訴人丙○○辯稱：營建業之成本本
　　來就很高，五百零二萬八千三百九十三元之工程款不可能祇須成本十六萬二千五
　　百十八元云云，上訴人亦無法舉證證明此部分之成本僅須十六萬二千五百十八元
　　，且按兩造於契約書第七條第二項約定：本牌照轉讓後，如發現有因乙方（即被
　　上訴人乙○○）所發生之稅捐、債務、工務等糾紛或其他足以毀損本公司之任何
　　法律問題，應由甲方（即上訴人）檢附相關資料通知乙方主動出面處理，自費解
　　決，否則願負賠償責任並放棄先訴抗辯權等語（見一審卷八頁反面），此為兩造
　　所不爭，其目的乃樹盛公司在上開基準日前之稅捐或債務，被上訴人乙○○最為
　　清楚，且影響其權益至鉅，故約定上訴人必須通知被上訴人乙○○，以便瞭解真
    相，並得依法定程序申請覆核。否則上訴人即應自行負擔該項公私債務稅費。是
    被上訴人丙○○抗辯：本件財政部台灣省中區國稅局以處分書核定通知樹盛公司
    補繳八十一年度營利事業所得稅一百二十七萬六千零六十二元及八十一年度違章
    罰款四千一百元時，被上訴人乙○○本得依法異議（申請覆核）並依訴願程序究
    明應否補繳及應繳金額，惟上訴人接獲補繳通知後，竟未依上開約定通知乙○○
    依法處理即由樹盛公司逕行繳納，造成無法補救之損失，依上開約定上訴人應不
    得向被上訴人請求等情，上訴人亦未能舉證證明其曾依上開約定通知被上訴人乙
    ○○出面行使法定之救濟權利，則上訴人於未通知被上訴人出面處理即逕由樹盛
    公司逕行繳納，依上開約定即應由上訴人自行吸收該項稅額及罰款，是上訴人請
    求被上訴人應連帶負擔此部分稅款及罰款云云，亦非正當。又上訴人依不當得利
    之法律關係請求該附表編號20.樹盛公司支付訴外人尚暉公司和解損害賠償金四百
    八十萬元部分，固提出原法院八十四年度重訴字第九四三號請求履行契約事件三
    審確定判決及和解書各一件暨支票二紙在卷可稽（見一審卷三四三頁至三七一頁
    ），惟兩造於契約書第七條第二項約定：本牌照轉讓後，如發現有因乙方（即被
    上訴人乙○○）所發生之稅捐、債務、工務等糾紛或其他足以毀損本公司之任何
    法律問題，應由甲方（即上訴人）檢附相關資料通知乙方主動出面處理，自費解
    決，否則願負賠償責任並放棄先訴抗辯權等語（見一審卷八頁反面），其目的乃
    樹盛公司在前開基準日前之稅捐或債務，被上訴人乙○○知之最稔，且影響其權
    益至鉅，故約定上訴人必須通知被上訴人乙○○，以便瞭解真相，並得以行使其
    法定救濟之權利，否則上訴人即應自行負擔該項公私債務稅費，已如前述。惟查
    上訴人被訴外人尚暉公司起訴請求債務不履行之損害賠償事件（台灣板橋地方法
    院八十四年度重訴字第四四號），至上訴本院（八十五年度重上字第四九九號）
    與尚暉公司和解時止，上訴人均未依上開約定對被上訴人乙○○為訴訟之告知，
    使乙○○有參加訴訟提出抗辯之機會，樹盛公司即逕行與尚暉公司和解並給付四
    百八十萬元，此為兩造所不爭，則依上開約定上訴人請求被上訴人連帶返還上開
    和解金四百八十萬元，亦有未合。至上訴人請求該附表其餘十四項金額共計一百
　　五十四萬五千一百零九元部分，經核均發生在前開基準日之前，依上開契約書第
　　第三條之約定均應由被上訴人連帶負給付責任，且既由上訴人個人籌措墊款給樹
　　盛公司代被上訴人清償該稅費，被上訴人亦受有免再為清償之利益，為被上訴人
　　所不爭。是上訴人無論依本件契約第三條、第五條第一項、第七條第二項履行契
　　約或不當得利之法律關係為請求，均僅於此範圍內為有理由（故就此兩法律關係
　　一併論述之）。其逾此部分之請求為無理由，不應准許。
    至被上訴人辯稱：上訴人於原審所提證物，僅足證明樹盛公司有該費用支出，並
    無從證明上開債務係由上訴人出資而以樹盛公司名義清償。又公司與該公司之股
    東或實際經營之自然人，各有獨立之人格，公司之債務應由公司負擔，樹盛公司
    縱使確有支出八百三十七萬三千八百三十一元清償之前所欠債務，上訴人並非當
    然受有損害云云，查：上訴人主張樹盛公司積欠之前述公私債務，係伊向第三人
    紀榮村洽借現金墊付清償等情，業據證人紀榮村在本院結稱：上訴人陸續有向我
    借過二十筆的錢，第一筆是在八十二年六月間開始借，最後一筆在八十四年間借
    的，總共借了八百三十七萬三千八百三十一元，一直都沒有還，沒有約定利息，
    我們總共有七、八位股東承受樹盛營造公司。在九十一年四月十八日之前我們就
    有跟上訴人要錢了，後來一次清償，他開一張支票五百三十七萬三千八百三十一
    元清償的，事實上保留款三百萬沒有借給他，實際上借給他的金額是五百三十七
    萬三千八百三十一元，支票有兌現等情在卷（見本院卷一五八頁至一五九頁），
　　並有上訴人所簽上開支票及該證人之銀行存摺節本在卷足按（見本院卷一三六頁
　　至一三九頁），另經本院命證人提出相關借款資料，亦據提出截至目前已找到之
　　八十二年十月二十三日紀榮村以台灣省合作金庫支票繳付樹盛公司八十年度營利
　　事業所得稅四十四萬七千六百九十二元，及八十六年二月二十八日紀榮村由安泰
　　銀行提領二百五十萬元轉入樹盛公司安泰銀行甲存帳戶，以供兌付樹盛公司所簽
　　發支付尚暉公司和解賠償金之半數二百二十萬元各一件在卷足憑（見本院卷一六
　　七頁、一六九頁至一七二頁），經核上開二筆款項亦與該所得稅及和解賠償金額
　　之繳付日期相符（見一審卷二十頁繳款書、三四三頁支票、本院卷一六八頁繳款
　　書）。
　　足見上訴人主張樹盛公司前開公私債務係其向證人紀榮村借款供樹盛公司繳付，
　　致其受損害云云，應堪信實。
    另被上訴人辯稱：上訴人請求一百五十四萬五千一百零九元有理由部分，因上訴
    人向被上訴人乙○○購買樹盛公司股權之價款中，尚有三百萬元未支付給乙○○
    ，留作抵扣發生在基準日前之稅款及費用之用，伊主張抵銷一節，查上訴人向被
    上訴人乙○○購買樹盛公司股權之價款中，尚有三百萬元未支付給乙○○，留作
    抵扣發生在基準日前之稅款及費用之用等情，為上訴人所不爭執。按兩人互負債
    務，而其給付種類相同，並均屆清償期者，各得以其債務與他方之債務，互為抵
    銷，民法第三百三十四條第一項前段定有明文。準此，兩造互負之上開債務，其
    給付種類相同，並均屆清償期，則被上訴人主張依上開規定抵銷，即無不合，應
    予准許。經抵銷後，被上訴人應連帶給付上訴人之一百五十四萬五千一百零九元
    債務，即歸消滅。則上訴人猶依本件契約第三條、第五條第一項、第七條第二項
    履行契約或不當得利之法律關係請求被上訴人連帶給付一百五十四萬五千一百零
    九元並加計法定遲延利息，即無理由，不應准許。上訴人既受敗訴判決，其假執
    行之聲請亦已失所依據，應併予駁回。原審為上訴人敗訴之判決並駁回其假執行
    之聲請，理由雖有不同，但結論相同，仍應予以維持，上訴意旨指摘原判決不當
    ，求予廢棄改判，為無理由，應予駁回。
    兩造其餘之攻擊防禦方法暨聲明所用之證據，核與本件判決之結果均不生影響，
  　已無再予論述之必要，併此敘明。
據上論結，本件上訴人之上訴及追加之訴均為無理由，依民事訴訟法第四百四十九條
第二項、第七十八條、第四百六十三條、第三百八十五條第一項前段判決如主文。
中　　　華　　　民　　　國　　九十一　　年　　　八　　　月     十四　　　日
　　　　　　　　　　　　　　　　　民事第四庭
                              　　　　審判長法　官　李　瓊　蔭
                              　　　　　　　法　官　林　金　吾
                              　　　　　　　法　官　楊　豐　卿
右正本係照原本作成。
如不服本判決，應於收受送達後二十日內向本院提出上訴書狀，其未表明上訴理由者
，應於提出上訴後二十日內向本院補提理由書狀（均須按他造當事人之人數附繕本）
上訴時應提出委任律師或具有律師資格之人之委任狀；委任有律師資格者，另應附具
律師及格證書及釋明委任人與受任人有民事訴訟法第四百六十六條之一第一項但書或
第二項（詳附註）所定關係之釋明文書影本。
中　　　華　　　民　　　國　　九十一　　年　　　八　　　月　　　十五    日
　　　　　　　　　　　　　　　　　　        書記官　殷　丹　妮
附註：
民事訴訟法第四百六十六條之一（第一項、第二項）：
對於第二審判決上訴，上訴人應委任律師為訴訟代理人。但上訴人或其法定代理人具
有律師資格者，不在此限。
上訴人之配偶、三親等內之血親、二親等內之姻親，或上訴人為法人、中央或地方機
關時，其所屬專任人員具有律師資格並經法院認為適當者，亦得為第三審訴訟代理人
。
